【裁判字號】    98,上訴,551
【裁判日期】    980601
【裁判案由】    毒品危害防制條例
【裁判全文】
臺灣高等法院臺南分院刑事判決         98年度上訴字第551號
上  訴  人
即  被  告  甲○○
                    （現於臺灣臺南監獄臺南分監執刑中）
上列上訴人因違反毒品危害防制條例案件，不服臺灣臺南地方法
院九十八年度訴字第三九四號中華民國九十八年三月三十一日第
一審判決（起訴案號：臺灣臺南地方法院檢察署九十八年度毒偵
字第二二二號、九十八年度毒偵字第二五五號、九十八年度毒偵
字第二五九號），提起上訴，本院判決如下：
    主  文
上訴駁回。
    理  由
一、按刑事訴訟法第三百六十一條第一項規定「不服地方法院之
    第一審判決而上訴者，應向管轄第二審之高等法院為之。」
    ，而民國九十六年六月十五日修正，同年七月四日生效施行
    之同條第二項並規定「上訴書狀應敘述具體理由。」，此屬
    法律上應具備之程式。又同法第三百六十二條、第三百六十
    七條前段分別規定「原審法院認為上訴不合法律上之程式或
    法律上不應准許或其上訴權已經喪失者，應以裁定駁回之。
    」、「第二審法院認為上訴有第三百六十二條前段之情形者
    ，應以判決駁回之。」。而所謂不服第一審判決之「具體理
    由」，必係依據卷內既有訴訟資料或提出新事證，指摘或表
    明第一審判決有何採證認事、用法或量刑等足以影響判決本
    旨之不當或違法，而構成應予撤銷之具體事由，始克當之（
    例如：依憑證據法則具體指出所採證據何以不具證據能力，
    或依憑卷證資料，明確指出所為證據證明力之判斷如何違背
    經驗、論理法則）；倘僅泛言原判決認定事實錯誤、違背法
    令、量刑失之過重或輕縱，而未依上揭意旨指出具體事由，
    或形式上雖已指出具體事由，然該事由縱使屬實，亦不足以
    認為原判決有何不當或違法者（例如：對不具有調查必要性
    之證據，法院未依聲請調查亦未說明理由，或援用證據不當
    ，但除去該證據仍應為同一事實之認定），皆難謂係具體理
    由，俾與第二審上訴制度旨在請求第二審法院撤銷、變更第
    一審不當或違法之判決，以實現個案救濟之立法目的相契合
    ，並節制濫行上訴（最高法院九十七年度臺上字第八九二號
    刑事判決意旨參照）。
二、本件原判決認定上訴人即被告有三次施用第一級毒品犯行，
    業已敘明：係依憑被告於警詢與原審之自白，並有詮昕科技
    股份有限公司出具之濫用藥物尿液檢驗報告二份、長榮大學
    確認報告一份（均以GC/MS氣相層析質譜儀法確認檢驗）、
    台南市警察局佳里分局送驗尿液及年籍對照表三份可資佐證
    。且被告曾於九十六年間，因施用毒品案件，經原審法院裁
    定送觀察、勒戒後，認有繼續施用傾向，經同法院再以裁定
    令入戒治處所施以強制戒治，於九十七年六月三日停止戒治
    出監，並經臺南地方法院檢察署檢察官於九十七年六月九日
    以九十七年度戒毒偵字第一二七號為不起訴處分確定。又被
    告前因偽造文書及詐欺案件，分別經法院判處有期徒刑六月
    、四月確定，甫於九十四年十一月九日執行完畢出監，五年
    內再犯本件有期徒刑以上之罪，為累犯。因而分別論處被告
    有期徒刑八月、八月、八月，並定應執行刑為有期徒刑一年
    。所為論述，俱有卷存證據資料可資覆案，從形式上觀察，
    並無判決違背法令之情形存在。
三、本件上訴人即被告甲○○不服原判決，提起上訴，僅泛稱：
    被告因違反毒品危害防制條例，業經台南地方法院判處應執
    行有期徒刑一年，認嫌過重，與法不服；且據毒品成分殘留
    於人體尿液之回溯期間為九十六小時，被告於九十七年十一
    月十二日上午及同年月十四日上午於臺南縣警察局佳里分局
    為警非經合法程序進行驗尿，然被告非現行犯亦非嫌疑犯，
    警察僅因被告犯有毒品前科即於四十八小時內逕自指令被告
    進行採尿之程序違法，嚴重侵害被告受憲法第八條保障之人
    身自由權利。又被告於九十八年一月四日凌晨駕車行經台南
    縣佳里鎮○○○路九十一號時，因身體不適停靠前方，而經
    員警盤查，只因被告有前科紀錄即進行採尿之非法制裁，程
    序上有重大瑕疵，據此所為之鑑定報告及原審判決均對被告
    不利，亦侵害被告人權自由，為此提起上訴云云。
四、按毒品危害防制條例第二十五條第一項規定，犯第十條之罪
    而付保護管束者，於保護管束期間，警察機關或執行保護管
    束者應定期或於其有事實可疑為施用毒品時，通知其於指定
    之時間到場採驗尿液，無正當理由不到場或到場而拒絕採驗
    者，得報請檢察官或少年法院（地方法院少年法庭）許可，
    強制採驗。同條第二項復規定，依第二十條第二項前段、第
    二十一條第二項、第二十三條第一項規定為不起訴之處分或
    不付審理之裁定，或依第三十五條第一項第四款規定為免刑
    之判決或不付保護處分之裁定，或犯第十條之罪經執行刑罰
    或保護處分完畢後二年內，警察機關得適用前項之規定採驗
    尿液。經查，被告於九十六年間，因施用毒品案件，經臺灣
    臺南地方法院裁定送觀察、勒戒後，認有繼續施用傾向，經
    同院再以裁定令入戒治處所施以強制戒治，於九十七年六月
    三日停止戒治出監，並經臺南地方法院檢察署檢察官於九十
    七年六月九日以九十七年度戒毒偵字第一二七號為不起訴處
    分確定，此有被告前案紀錄表在卷可憑。揆諸上開規定，警
    察機關於被告受上開不起訴處分二年內，自得定期或於被告
    有事實可疑為施用毒品時，通知其於指定之時間到場採驗尿
    液。本案警方通知被告接受採尿之日期即九十七年十一月十
    二日、同年月十四日，距上開不起訴處分之日期即九十七年
    六月九日，顯未逾二年，於法自屬有據。況被告於九十八年
    一月十七日警詢時，已供承其於上開二次期日到場接受採集
    尿液，均係經其同意，有其警詢筆錄可稽（見南縣佳警偵字
    第0980000633號卷第三頁、第0000000000號卷第三頁），上
    開尿液採驗既均經被告同意後為之，亦無違法可言。另被告
    於九十八年一月四日一時許在台南縣佳里鎮○○○路九十一
    號前乘坐於BJ－9857號自用小客車時，因形跡可疑，經盤查
    結果，發覺被告有毒品前科且臉色蒼白，乃經被告同意警方
    採驗尿液等情，亦有被告之警詢筆錄可參（見南縣佳警偵字
    第0980000794號卷第二頁），此次採尿檢驗係經被告同意，
    且就上開事實觀之，警方懷疑被告可能施用毒品時，本得通
    知被告到場採驗尿液。是被告辯稱警方強制其採尿之程序違
    法云云，均無可取。綜上所述，被告上訴意旨顯未依據卷內
    既有訴訟資料或提出新事證，指摘或表明第一審判決有何採
    證認事、用法或量刑等足以影響判決本旨之不當或違法，而
    構成應予撤銷之具體事由，揆諸上開法條規定及最高法院判
    決意旨，難認其上訴合法，應予駁回。爰不經言詞辯論，依
    刑事訴訟法第三百六十七條前段、第三百七十二條規定，判
    決如主文。
中    華    民    國    98    年    6     月    1     日
                  刑事第六庭  審判長法  官  董武全
                                    法  官  曾文欣
                                    法  官  杭起鶴
以上正本證明與原本無異。
如不服本判決應於收受送達後10日內向本院提出上訴書狀，其未
敘述上訴理由者，並得於提起上訴後10日內向本院補提理由書（
均須按他造當事人之人數附繕本）「切勿逕送上級法院」。
                                    書記官  魏安里
中    華    民    國    98    年    6     月    1     日


司法院資訊處製作；財團法人民間司法改革基金會備份。
